臺灣高等法院刑事裁定　　　　　　　　 100年度聲字第2224號
聲　請　人　陳志強
選任辯護人　趙建和律師
上列聲請人即被告因違反毒品危害防制條例案件，聲請具保停止
羈押，本院裁定如下：
    主  文
聲請駁回。
    理  由
一、聲請意旨略以：聲請人即被告陳志強所涉嫌違反毒品危害防
    制條例第4條第2項之罪，固為無期徒刑或七年以上有期徒刑
    之罪，惟本件被告陳志強所涉犯行係屬未遂犯，原審判決既
    已斟酌權案情節後，判處被告陳志強四年之有期徒刑，足證
    被告之犯罪情節，尚非嚴重至有予以羈押，否則顯難進行追
    訴、審判或執行之要件。承如釋字665 號解釋理由書所載刑
    事訴訟法第101條第1項第3 款規定之羈押要件，係因被告所
    犯為死刑、無期徒刑或最輕本刑為五年以上有期徒刑之罪者
    ，其可預期判決之刑度既重，該被告為規避刑罰之執行而妨
    礙追訴、審判程序進行之可能性增加，國家刑罰權有難以實
    現之危險，為確保訴訟程序順利進行，使國家刑罰權得以實
    現以維持重大之社會秩序及增進重大之公共利益，而有羈押
    之必要。惟本件被告僅遭原審判處有期徒刑四年，前開羈押
    理由已不存在，從而法院續予羈，顯無必要，更有違釋字第
    665 號解釋要旨，合先陳明。又按法院羈押被告之另一理由
    ，無非以被告有逃亡或有事實足認有逃亡之虞。惟綜覽全案
    卷證並無被告有逃亡或有事實足認有逃亡之虞之相關事證，
    況被告已遭羈押多時，遭羈押之期間已逾有期徒刑四年之三
    分之一，無逃亡之必要，從而，法院以上開理由繼續羈押被
    告陳志強，顯非無誤，更令被告難以折服。再被告乃家中惟
    一經濟支柱，上有高齡父母，下有幼齡兒子，妻子陳怡珊因
    獨力支撐家庭重擔，已罹患憂鬱症，時有負面思考情緒，亟
    需被告在旁協助、開導，否則恐有不測之憾事發生。本件被
    告遭羈押以來，不論家庭、職業、生活均已遭到嚴重打擊，
    對被告之名譽、信用等人格權之影響亦甚為重大，被告為捍
    衛自身權益，絕不可能棄家中妻兒父母於不顧，被告自當如
    期準時出庭應訊，懇請准予被告具保停止羈押，德便之處，
    無任感禱云云。
二、按被告經法官訊問後，認為犯罪嫌疑重大，而有下列情形之
    一，非予羈押，顯難進行追訴、審判或執行者，得羈押之︰
    （一）逃亡或有事實足認為有逃亡之虞者；（二）有事實足
    認為有湮滅、偽造、變造證據或勾串共犯或證人之虞者；（
    三）所犯為死刑、無期徒刑或最輕本刑為五年以上有期徒刑
    之罪者，刑事訴訟法第101條第1項定有明文。是羈押被告之
    目的，在於確保訴訟程序之進行、確保證據之存在、真實及
    確保刑罰之執行，而被告有無羈押之必要，及羈押後其原因
    是否仍然存在，有無繼續羈押之必要，應否延長羈押，均屬
    事實認定之問題，法院有依法認定裁量之職權，自得就具體
    個案情節予以斟酌決定，如就客觀情事觀察，法院許可羈押
    之裁定在目的與手段間之衡量並無明顯違反比例原則情形，
    即無違法或不當可言。
三、經查，
（一）本件被告因違反毒品危害防制條例案件，前經原審法院認
      被告所犯為製造第二級毒品未遂罪，處有期徒刑四年，上
      訴至本院後，經本院值日法官於民國100年6月24日訊問被
      告後，認為其涉犯製造第二級毒品罪之犯罪嫌疑重大，所
      涉犯之製造第二級毒品罪，為法定本刑五年以上有期徒刑
      之罪，符合刑事訴訟法第101條第1項第1 款所定有逃亡之
      虞及同條項第3 款之最輕本刑為五年以上有期徒刑之罪情
      形，認非予羈押，顯難進行審判及確保將來刑之執行，於
      100年6月24日執行羈押在案。
（二）另按刑事訴訟法第101條第1項第3 款規定之羈押原因，實
      係因被告所犯為死刑、無期徒刑或最輕本刑為五年以上有
      期徒刑之罪，可以預期將受重刑宣判，其為規避刑罰之執
      行而妨礙追訴、審判程序進行之可能性增加，國家刑罰權
      有難以實現之危險，是為防免其實際發生，在此維持重大
      之社會秩序及增進重大之公共利益之限度內（憲法第23條
      ），乃具有正當性。從而，基於憲法保障人民身體自由之
      意旨，被告犯上開重罪條款且嫌疑重大者，仍應有相當理
      由認為其有逃亡、湮滅、偽造、變造證據或勾串共犯或證
      人等之虞，法院斟酌命該被告具保、責付或限制住居等侵
      害較小之手段，均不足以確保追訴、審判或執行程序之順
      利進行，此際予以羈押，方堪稱係屬維持刑事司法權有效
      行使之最後必要手段。是被告縱然符合上揭第3 款之羈押
      事由，法官仍須就犯罪嫌疑是否重大、有無羈押必要、有
      無不得羈押之情形予以審酌，非謂一符合該款規定之羈押
      事由，即得予以羈押。此固經司法院大法官釋字第665 號
      解釋釋明在案。惟上揭所稱「相當理由」，與同條項第 1
      款、第2 款法文內之「有事實足認有‧‧‧之虞」尚屬有
      間，其條件當較寬鬆。良以重罪常伴有逃亡之高度可能，
      係趨吉避凶、脫免刑責、不甘受罰之基本人性，倘一般正
      常之人，依其合理判斷，可認為該犯重罪嫌疑重大之人具
      有逃亡之相當或然率存在，即已該當「相當理由」之認定
      標準，不以達到充分可信或確定程度為必要。且其認定，
      固不得憑空臆測，但不以絕對客觀之具體事實為限，若有
      某些跡象或情況作為基礎，即無不可（最高法院98年臺抗
      字第668 號裁定同此意旨）。準此，本件被告所涉犯製造
      第二級毒品罪經原審分別判處刑期四年，堪認犯罪嫌疑確
      屬重大，而被告陳志強所涉犯之製造第二級毒品罪，法定
      刑為五年以上有期徒刑之罪，符合刑事訴訟法第101條第1
      項第3 款所定法定刑為最輕本刑五年以上有期徒刑之罪情
      形；另衡諸被告所犯上開製造第二級毒品等罪經原審判處
      有期徒刑四年，然被告所涉犯刑是否構成前開製造第二級
      毒品未遂罪，或有製造第二級毒品未遂罪之情狀，均尚有
      爭議，被告此部分行為究竟是否成罪仍待法院依審判程序
      調查予以審究，上訴至本院後復有撤銷原判決更定最輕本
      刑五年以上有期徒刑刑度之可能，則被告面臨重典，衡諸
      常情，實有相當理由足認被告有畏刑逃匿以規避審判程序
      進行及刑罰執行之可能性甚高，亦堪認被告尚有逃亡之虞
      ，而有羈押之必要。本件確有羈押之原因及必要等情，已
      如前述，本院審酌全案卷證及被告陳志強上揭聲請理由各
      情，認前開羈押原因尚未消滅，並斟酌命該被告具保之手
      段，尚不足以確保審判或執行程序之順利進行等情，自無
      從准予被告以具保之方式替代之。聲請意旨所認本件被告
      僅遭原審判處四年之有期徒刑，前開羈押理由已不存在，
      從而法院續予羈，顯無必要等語，容有誤會。再聲請理由
      所稱綜覽全案卷證並無被告有逃亡或有事實足認有逃亡之
      虞之相關事證，況被告已遭羈押多時，遭羈押之期間已逾
      有期徒刑四年之三分之一，無逃亡之必要云云，亦無可採
      。
（三）至被告所稱其乃家中惟一經濟支柱，上有高齡父母，下有
      幼齡兒子，妻子陳怡珊因獨力支撐家庭重擔，已罹患憂鬱
      症，時有負面思考情緒，亟需被告在旁協助、開導，否則
      恐有不測之憾事發生。本件被告遭羈押以來，不論家庭、
      職業、生活均已遭到嚴重打擊，對被告之名譽、信用等人
      格權之影響亦甚為重大，被告陳志強為捍衛自身權益，絕
      不可能棄家中妻兒父母於不顧，被告自當如期準時出庭應
      訊云云，則與本案羈押必要性之審酌無關。被告復無刑事
      訴訟法第114 條各款所規定不得駁回具保聲請之情形。從
      而，被告聲請具保停止羈押，無從准許，應予駁回。
據上論斷，應依刑事訴訟法第220 條，裁定如主文。
中    華    民    國    100    年    7    月    29    日
                  刑事第十四庭  審判長法  官  陳志洋
                                      法  官  梁耀鑌
                                      法  官  遲中慧
以上正本證明與原本無異。
如不服本裁定，應於收受送達後五日內向本院提出抗告狀。
                                      書記官  陳韋杉
中    華    民    國   100    年    8     月    1     日